臺灣高等法院臺中分院刑事判決　　　　96年度上訴字第2130號
上　訴　人　臺灣彰化地方法院檢察署檢察官
被　　　告　乙○○
上列上訴人因毒品危害防制條例案件，不服臺灣彰化地方法院96
年度訴字第710號中華民國96年6月14日第一審判決（起訴案號：
臺灣彰化地方法院檢察署96年度毒偵字第1218、1226號），提起
上訴，並移送併辦（併辦案號：96年度偵字第2987、3133、3134
、3135、3404、3177、3465），本院判決如下：
    主  文
原判決撤銷。
乙○○施用第壹級毒品，累犯，處有期徒刑壹年肆月。針筒參支
均沒收。
    事  實
一、乙○○前因施用毒品案件，經法院裁定送觀察、勒戒後，於
    民國93年1月16日執畢。又因二次施用毒品案件，經法院各
    判處有期徒刑八月確定，嗣定應執行刑有期徒刑一年三月，
    於94年12月6日執行完畢。又基於施用第一級毒品海洛因之
    犯意，自96年2月1日起至同年5月2日止，在彰化縣彰化市○
    ○路188號住處、彰化縣大村鄉路邊等地，以注射方式施用
    海洛因，約三至五天施用一次。先後於96年2月4日、同年月
    8日、96年3月1日、同年月30日、96年4月10日、同年4月11
    日、同年4月20日、同年4月30日、96年5月2日，被警查獲，
    採尿送鑑均呈嗎啡陽性反應，並扣得已使用過供施用海洛因
    用之針筒三支。
二、案經彰化縣警察局彰化分局、溪湖分局、員林分局、鹿港分
    局、南投縣警察局草屯分局移送台灣彰化地方法院檢察署檢
    察官偵查起訴及移送辦審理。
    理  由
一、被告乙○○對於上開事實自白不諱。被告先後於96年2月4日
    、同年月8日、同年3月1日、同年3月30日、同年4月10日、
    同年4月11日、同年4月20日、同年4月30日、同年5月2日，
    被警查獲，採尿送鑑均呈嗎啡陽性反應，有詮欣技股份有限
    公司濫用藥物尿液檢驗報告九紙可憑；並扣得已使用過供施
    用海洛因用之針筒三支可證。被告之自白與事實相符，其上
    開犯罪事實可以認定。被告前因施用毒品案件，經法院裁定
    送觀察、勒戒後，於民國93年1月16日執畢。又因二次施用
    毒品案件，經法院各判處有期徒刑八月確定，嗣定應執行刑
    有期徒刑一年三月，於94年12月6日執行完畢，有臺灣高等
    法院被告前案紀錄表可證，被告仍再為本件施用品海洛因犯
    行，應依法論足見應給處罪刑。
二、被告施用第一級毒品海洛因，核犯毒品危害防制條例第10條
    第1項之施用第一級毒品罪。按刑事法若干犯罪行為態樣，
    本質上原具有反覆、延續實行之特徵，立法時既予特別歸類
    ，定為犯罪構成要件之行為要素。則行為人基於概括犯意，
    在密切接近之一定時、地持續實行之多次行為，倘依社會通
    念，於客觀上認為符合一個反覆、延續性之行為觀念者，於
    刑法評價上，即應僅成立一罪。學理上所稱集合犯之職業性
    、營業性或收集性等具有反覆特質之犯罪均屬之。按施用毒
    品成習者，其構成要件客觀要素，依社會通念足認已有反覆
    、持續性之存在，應成立集合犯。被告於上開期間，約三至
    五天施用海洛因一次，顯已施用毒品成癮，具持續性與反覆
    性，應認係集合犯，而成立單純一罪。檢察官僅就被告於96
    年2月1日至同年月27日間施用海洛因之犯行起訴，因已起訴
    之犯行與移送併辦之其他犯行，有包括一罪之集合犯關係，
    亦為起訴效力所及，法院應併予審究。被告因二次施用毒品
    案件，經法院各判處有期徒刑八月確定，嗣定應執行刑有期
    徒刑一年三月，於94年12月6日執行完畢，有臺灣高等法院
    被告前案紀錄表可證。五年之內故意再犯本件之罪，應依累
    犯規定加重其刑。
三、原審對被告論處罪刑，固非無見。但原審法院認被告只於96
    年2月1日、同年月27日各施用海洛因一次，而予分論併罰，
    認事未洽。檢察官上訴意旨略以被告施用海洛因之行為，在
    法律評價上應屬於包括一罪之集合犯，原審未及斟酌，且對
    移送併辦部分，未及審究，並非允當云云，指摘原審判決不
    當，其上訴為有理由。應由本院將原審判決撤銷改判。爰審
    酌被告施用毒品之期間、次數及其犯罪之動機、方法、手段
    、所生危害，犯後坦承犯行態度良好等一切情狀，量處如主
    文所示之刑。扣案之針筒三支，係被告所有供施用毒品所用
    之物，已據其於警詢時，供承不諱，應依法諭知沒收。被告
    於本院供承扣案之針筒係新的，未使用過云云，顯係誤會。
四、據上論斷，應依刑事訴訟法第369條第1項前段、第364條、
    第299條第1項前段，毒品危害防制條例第10條第1項，刑法
    第11條前段、第47條第1項、第38條第1項第2款，判決如主
    文。
本案經檢察官甲○○到庭執行職務。
中　　華　　民　　國　　96　　年　　9　　月　　5  　　日
            刑事第九庭    審判長法　官　陳　筱　珮
                                法　官  康  應  龍
                                法　官  趙  春  碧
上列正本證明與原本無異。
如不服本判決應於收受送達後十日內向本院提出上訴書狀，其未
述上訴之理由者並得於提起上訴後十日內向本院補提理由書 (
均須按他造當事人之人數附繕本)。
                                書記官  胡  美  娟
中　　華　　民　　國　　96　　年　　9 　　月　　6 　　日
附錄論罪科刑法條全文
毒品危害防制條例第10條
施用第一級毒品者，處6月以上5年以下有期徒刑。
施用第二級毒品者，處3年以下有期徒刑。
